【裁判字號】    98,交聲,793
【裁判日期】    980629
【裁判案由】    違反道路交通管理處罰條例聲明異議
【裁判全文】
臺灣臺北地方法院交通事件裁定         98年度交聲字第793號
原處分機關  臺北市交通事件裁決所
異  議  人  乙○○
即受處分人
上列異議人即受處分人因違反道路交通管理處罰條例聲明異議案
件，對於臺北市交通事件裁決所民國98年3 月18日所為之裁決處
分（原處分案號：北市裁罰字第裁22-A00000000號），聲明異議
，本院裁定如下：
    主  文
原處分撤銷。
乙○○不罰。
    理  由
一、原處分意旨略以：異議人即受處分人乙○○於民國98年1 月
    14日17時17分許，在臺北市○○路○段9 巷劃有紅線路段停
    放車牌號碼LP7-815 重型機車，經臺北市政府警察局交通警
    察大隊逕行舉發，並經原處分機關即臺北市交通事件裁決所
    於98年3 月18日依道路交通管理處罰條例第56條第1 項第1
    款規定裁處罰鍰新臺幣（下同）600 元等語。
二、異議意旨略以：異議人於98年1 月8 日將車牌號碼LP7-815
    號機車停放在臺北市○○路○段9 巷旁之空地上，該處係得
    停車之場所，異議人旋即於同日出國，至98年1 月15日始返
    國，惟返國後發現機車已被移置在臺北市○○路○段9 巷10
    號前之紅線上停放，並於同年2 月接獲臺北市交通大隊逕行
    舉發違規停車告發單。查該處係違規停車加強取締區域，每
    日均有執法人員前往開單處罰，異議人於98年1 月8 日出國
    8 日，豈敢將機車停放在紅線上，且若異議人於98年1 月8
    日就已停放在該紅線上，怎會遲至同年月14日才遭告發違規
    ？是異議人之機車係於異議人出國期間被他人移置紅線處停
    放，爰請鈞院撤銷原處分等語。
三、按汽車駕駛人停車時，在禁止臨時停車處所停車者，處新臺
    幣600 元以上1,200 元以下罰鍰，道路交通管理處罰條例第
    56條第1 項第1 款定有明文。次按法院受理有關交通事件，
    準用刑事訴訟法之規定，同條例第89條亦有明定，是交通違
    規行為應依證據認定之，非有積極證據足以證明行為人之交
    通違規事實，不能遽以推斷而認定行為人之交通違規行為（
    刑事訴訟法第154 條、最高法院30年上字第816 號、76年台
    上字第4986號判例意旨參照）。又為加強道路交通管理，維
    護交通秩序，確保整體道路交通安全，道路交通管理處罰條
    例對於違反該條例之行為，定有各項行政處罰，是該條例於
    法律性質上屬於行政罰，又人民違反法律上之義務而應受行
    政罰之行為，法律無特別規定時，雖不以出於故意為必要，
    仍需以過失為其責任條件（司法院大法官釋字第275 號解釋
    意旨可資參照）。
三、經查：
  (一)本件異議人所有之車牌號碼LP7-815 號重型機車於98年1 月
    14日17時17分許，停放在臺北市○○路○ 段9 巷內，因在禁
    止臨時停車處所停車，為警製單舉發，原處分機關並於98年
    3 月18日依道路交通管理處罰條例第56條第1 項第1 款規定
    裁處600 元罰鍰，有違規採證照片1 張、臺北市政府警察局
    北市警交大字第A00000000 號舉發違反道路交通管理事件通
    知單及臺北市交通事件裁決所北市裁罰字第裁22-A00000000
    號違反道路交通管理事件裁決書各1 份附卷可稽，上開事實
    固堪認定。
  (二)惟本件異議人於98年1 月8 日自我國出境後，迄同年月15日
    方入境一情，有異議人護照影本及我國海關蓋印於其內簽證
    頁之出入境戳章1 份在卷可稽，足見異議人於98年1 月8 日
    出國之日起至同年月15日回國之日止，因人在國外均未騎乘
    上開機車，應屬實情。而本院依職權訊問證人即臺北市政府
    警察局交通警察大隊中正一分隊中正一小隊警員甲○○關於
    本件異議人遭舉發違規前，其上開機車是否連續數日停放在
    本件異議人遭舉發違規地點一情，證人甲○○證稱：中華路
    一段9 巷的南北都有劃紅線，禁止停車，自98年1 月8 日至
    同年月14日告發本件之前，並無發現異議人上開機車停放在
    如
    本件異議人遭違規告發之地點，如有發現就會告發等語明確
    ，參以另輛BAU-638 號機車因停放在臺北市○○路○ 段9 巷
    內劃有紅線處所，經警方於98年1 月12日17時27分巡邏時發
    覺，乃依違反道路交通管理處罰條例第56條第1 項第1 款在
    禁止臨時停車處所停車之規定而舉發開單一節，有證人甲○
    ○庭呈之98年1 月6 日至98年2 月4 日臺北市○○路○ 段9
    巷周邊巷道舉發違規明細表存卷可查，衡情警方既於98年1
    月12日至臺北市○○路○ 段9 巷巡邏舉發違規停車，異議人
    如係於98年1 月8 日出國之日即將機車停放在本件違規舉發
    之劃有紅線禁止臨時停車處所，則警方自無可能未於98年1
    月12日巡邏臺北市○○路○ 段9 巷時察覺而開發舉發違規，
    足見異議人於98年1 月8 日出國時並未將機車停放在禁止臨
    時停車處所，否則警方早應於98年1 月12日巡邏臺北市○○
    路○ 段9 巷時即予以開單舉發，至為明確。是異議人之車牌
    號碼LP7- 81 5 號機車於98年1 月14日17時17分經警舉發違
    規停放在禁止臨時停車處所，應非異議人所為，堪以認定。
    再衡以機車騎士未能尋得停車位，惟為避免違規停車遭取締
    ，將他人機車移出私人空地外，再將自己之機車停放於該空
    地內之情形，所在多有，是足認異議人辯稱，該機車係於舉
    發時間前不久，被他人移置於禁止臨時停車處所而造成違規
    停車等語，尚堪採信。
  (三)綜上所述，本件雖可認系爭機車於遭警察製單舉發當時，確
    停放於禁止臨時停車處所上，惟經本院調查證據之結果，尚
    無法排除前揭機車係遭不明之人自私人空地移出於劃有紅線
    之禁止臨時停車處所，茲因無足夠之積極證據足資證明異議
    人就本件違規停車之行為有何故意或過失，揆諸前揭說明，
    自應為異議人有利之認定，原處分機關不察，遽對異議人為
    前開裁決，難認允當。從而，本件異議人之異議為有理由，
    自應由本院將原處分撤銷，改諭知異議人不罰，以資適法。
四、據上論斷，應依道路交通案件處理辦法第20條，裁定如主文
    。
中    華    民    國    98    年    6     月    29    日
                      交通法庭  法  官  林芳華
以上正本證明與原本無異
如不服本裁定應於送達後5日內向本院提出抗告狀
                                書記官  林鈴芬
中    華    民    國    98    年    6     月    29    日


司法院資訊處製作；財團法人民間司法改革基金會備份。
